臺灣板橋地方法院刑事判決　　　　　　 95年度交易字第113號
公　訴　人　臺灣板橋地方法院檢察署檢察官
被　　　告　丁○○
　　　　　　丙○○
上　一　人
選任辯護人　林宇文律師
上列被告等因公共危險等案件，經檢察官提起公訴（九十五年度
偵字第一九五一號），本院判決如下:
    主  文
丁○○因過失傷害人致重傷，處有期徒刑陸月，如易科罰金，以
參佰元折算壹日。
丙○○服用酒類，不能安全駕駛動力交通工具而駕駛，處有期徒
刑參月；又因過失傷害人致重傷，處有期徒刑拾月。應執行有期
徒刑壹年。
    事  實
一、丙○○於民國九十四年七月十九日凌晨某時，在臺北縣板橋
    市光復橋下之好樂迪ＫＴＶ店內飲酒後，已達不能安全駕駛
    動力交通工具之狀態，竟仍於同日凌晨四時三十分許，騎乘
    車號ＬＢＤ－一００號之紅色迪爵重型機車搭載乙○○，沿
    臺北縣板橋市○○路由中和市往板橋市方向行駛，行經臺北
    縣板橋市○○路與文化路交岔路口時，本應注意行駛至交岔
    路口，應遵守燈光號誌之指示，且行駛時駕駛人應注意車前
    狀況，隨時煞停並採取必要之安全措施，雖當時天候係雨天
    ，但晨間有暮光、視距良好、路面乾燥、道路係無缺陷、無
    障礙物之柏油路面、所駕車輛機件正常等情形，復無不能注
    意之情事，適有丁○○所駕駛車號八Ｈ－六六００號自用小
    客車搭載林書帆（右前座）、張民學（後座）沿臺北縣板橋
    市○○路由臺北市往板橋市方向行駛至前開路口，丁○○亦
    本應注意車前狀況，隨時煞停並採取必要之安全措施，且行
    車速度，應依速限標誌或標線之規定，無標誌或標線者，行
    車時速不得超過時速五十公里，而丙○○血液酒精濃度達一
    九三點四ｍｇ／ｄｌ（換算呼氣酒精濃度為零點九六七ｍｇ
    ／ｌ），已不能安全駕駛，竟仍騎乘上開機車；丁○○則以
    時速約七十公里之速度超速駕駛前開汽車，丙○○受酒醉影
    響，復闖越紅燈，貿然行駛；丁○○則超速駕駛，致二人皆
    無法注意車前狀況，閃避不及，因而丁○○所駕駛自用小客
    車左前側撞及丙○○所騎乘之重型機車右側，丙○○人車失
    控，丙○○及其後座搭載之乙○○均向右前方飛出車外，撞
    及丁○○所駕駛自用小客車之擋風玻璃後，跌落至板橋市○○路上，使乙○○受有出血性休克、腹部鈍傷、肝臟嚴重撕
    裂傷併出嚴重出血、頭皮撕裂傷併上眼瞼動脈裂傷、右腓骨
    骨折之重傷害，經治療後仍有呼吸衰竭併呼吸器依賴、肝臟
    撕裂傷術後、顱內出血併水腦、長期臥病無法自行呼吸，需
    依賴呼吸器長期住院治療之重傷害；丙○○則受有肝臟撕裂
    傷之傷害。嗣被告丁○○於肇事後，未被有偵查權之公務員
    或機關發覺其為犯嫌前，即託友人張民學以電話向臺北縣政
    府警察局海山交通分隊報案，自首陳明其為肇事者及肇事經
    過、肇事地點，嗣並接受本件裁判。
二、案經甲○○○（乙○○之母，經指定為代行告訴人）、丙○○訴由臺北縣政府警察局海山分局報告臺灣板橋地方法院檢
    察署檢察官偵查起訴。
    理  由
壹、證據能力方面
一、按被告以外之人於審判外之言詞或書面陳述，除法律有規定
    者外，不得作為證據；被告以外之人於偵查中向檢察官所為
    之陳述，除顯有不可信之情況者外，得為證據，刑事訴訟法
    第一百五十九條第一、二項分別定有明文。次按，除顯有不
    可信之情況外，公務員職務上製作之紀錄文書、證明文書，
    及除顯有不可信之情況外，從事業務之人於業務上或通常業
    務過程所需製作之紀錄文書、證明文書，得為證據；被告以
    外之人於審判外之陳述，雖不符同法第一百五十九條之一至
    第一百五十九條之四之規定，而經當事人於審判程序同意作
    為證據，法院審酌該言詞陳述或書面陳述作成時之情況，認
    為適當者，亦得為證據；當事人、代理人或辯護人於法院調
    查證據時，知有第一百五十九條第一項不得為證據之情形，
    而未於言詞辯論終結前聲明異議者，視為有前項之同意，刑
    事訴訟法第一百五十九條之四第一、二款、第一百五十九條
    之五亦定有明文。又按，被告以外之人於偵查中向檢察官所
    為之陳述，除顯有不可信之情況者外，得為證據；又證人之
    個人意見或推測之詞，除以實際經驗為基礎者外，不得作為
    證據，刑事訴訟法第一百五十九條之一第二項、第一百六十
    條分別定有明文。
二、查被告丁○○、丙○○於本院審理時已分別表示對於同案被
    告丁○○於警偵訊中之供述、證人林書帆於警偵訊中之證述
    、道路交通事故現場圖一紙、現場暨車損照片二十六幀、臺
    北縣政府警察局海山分局九十五年六月二十八日北縣警海刑
    字第０九五００二０六六四號函、益民醫院九十五年七月二
    十五日益字第０九五０七二五０一號函、亞東紀念醫院生化
    檢驗報告、乙○○之亞東紀念醫院乙種診斷證明書及元復醫
    院乙種診斷證明書共二紙、丙○○之亞東醫院乙種診斷證明
    書一紙及乙○○與丙○○之病歷資料影本共四冊等證據資料
    之證據能力均無意見，依刑事訴訟法第一百五十九條之五第
    二項規定，應視為被告已同意該等證據具有證據能力，而可
    作為證據，本院審酌上開書證並非非法取得，亦無證明力明
    顯過低之情形，是該等書證均得採為證據。次者，道路交通
    事故調查報告表（一）、（二）、自首情形紀錄表各一份，
    為臺北縣政府警察局新莊分局交通分隊警員所製作，屬公務
    員職務上所製作之紀錄文書，本院審酌該等書證並無顯不可
    信之情形，依刑事訴訟法第一百五十九條之四第一款規定，
    該書證亦得採為證據。再者，卷附中華車輛交通事故鑑定技
    術研究學會九十五年十一月二十三日鑑定函文，本質上雖係
    鑑定人員於審判外之書面陳述，然此係中華車輛交通事故鑑
    定技術研究學會於
    本件審理時，受本院之囑託而所為之鑑定書面報告，是屬刑
    事訴訴法第一百五十九條第一項「被告以外之人於審判外之
    言詞或書面陳述，除法律有規定者外，不得作為證據。」所
    稱「法律有規定者」之例外情形，此因「鑑定之經過及其結
    果，應命鑑定人以言詞或『書面』報告」，同法第二百零六
    條第一項亦規定甚明，是鑑定人以書面為鑑定報告提出於法
    院，依刑事訴訟法第一百五十九條第一項立法理由及同法第
    二百零六條
　　第一項規定，即具有證據能力；又法院或檢察官得囑託醫院
  　、學校或其他相當之機關、團體為鑑定，或審查他人之鑑定
    ，並準用第二百零三條至第二百零六條之一之規定，刑事訴
    訟法第二百零八條第一項亦定有明文，故前開文件因此而具
    有證據能力。末查證人甲○○○於偵查中證稱：「（問：丙○○的媽媽有無告訴你是丙○○騎車？）他媽媽有說他和他
    大兒子、丙○○、大兒子的女朋友一起去唱歌，但他沒有和
    我說有看到丙○○騎車，不過我想他如果沒看到，應該不會
    這樣講」等語，既然證人證稱其並未親自聽聞被告丙○○之
    母親陳述其有眼見是何人騎乘上開重型機車之事實，僅憑證
    人之揣測，此部分證言並非以證人甲○○○實際見聞被告丙○○騎乘上開重型機車之經驗為基礎所為之證述，依刑事訴
    訟法第一百六十條之規定，自不得作為證據。
貳、實體方面
一、被告丁○○部分：
（一）被告丁○○於九十四年七月十九日凌晨四時三十分許，駕
      駛車號八Ｈ－六六００號自用小客車，沿臺北縣板橋市○○路由臺北市往板橋市方向行駛至板橋市○○路與文化路
      交岔口路時，因超速行駛，無法注意車前狀況，隨時採取
      必要之安全措施，而與丙○○所騎乘車號ＬＢＤ－一００
      號重型機車發生擦撞，致乙○○受有出血性休克、腹部鈍
      傷、肝臟嚴重撕裂傷併出嚴重出血、頭皮撕裂傷併上眼瞼
      動脈裂傷、右腓骨骨折之重傷害，經治療後仍有呼吸衰竭
      併呼吸器依賴、肝臟撕裂傷術後、顱內出血併水腦、長期
      臥病無法自行呼吸，需依賴呼吸器長期住院治療之重傷害
      ；丙○○則受有肝臟撕裂傷之傷害等情，迭據被告丁○○
      於偵審中坦承不諱，並經證人林書帆於警偵訊中之證述綦
      詳，復有道路交通事故現場圖一紙、道路交通事故調查報
      告表（一）、（二）、事故現場暨車損照片二十六幀附卷
      足佐，且上開事故經中華車輛交通事故鑑定技術研究學會
      鑑定結果，亦認被告丁○○超速駕駛為肇事原因，此有該
      會九十五年十一月二十三日鑑定函文一件在卷可稽。又被
      害人乙○○及同案被告丙○○因受被告丁○○駕車撞及，
      使乙○○因而受有出血性休克、腹部鈍傷、肝臟嚴重撕裂
      傷併出嚴重出血、頭皮撕裂傷併上眼瞼動脈裂傷、右腓骨
      骨折之重傷害，經治療後仍有呼吸衰竭併呼吸器依賴、肝
      臟撕裂傷術後、顱內出血併水腦、長期臥病無法自行呼吸
      ，需依賴呼吸器長期住院治療之重傷害；丙○○則受有肝
      臟撕裂傷之傷害，並有乙○○之亞東紀念醫院乙種診斷證
      明書及元復醫院乙種診斷證明書共二紙、丙○○之亞東醫
      院乙種診斷證明書一紙及乙○○與丙○○之病歷資料影本
      共四冊在卷可稽。
（二）按刑法第十條第四項第六款所謂其他於身體或健康，有重
      大不治或難治之傷害之重傷，係指傷害重大且不能治療或
      難以治療而言，最高法院二十九年度上字第六八五號、五
      十四年臺上字第一六九七號判例意旨可資參照。觀之益民
      醫院九十五年七月二十五日益字第０九五０七二五０一號
      函所載「病患乙○○目前無法言語，但意識尚可；可以點
      頭，搖頭表示意見；目前臥床，需依賴呼吸器；病患機能
      處於難已恢復之情況」等語，足見被害人乙○○之傷勢已
      達刑法第十條第四項第六款所規定之重大不治之傷害程度
      甚明。
（三）再按汽車行駛時，駕駛人應注意車前狀況，並隨時採取必
      要之安全措施；又行車速度，依速限標誌或標線之規定，
      無標誌或標線者，行車時速不得超過五十公里，被告丁○○行為時道路交通安全規則第九十四條第二項、第九十三
      條第一項第一款分別定有明文。被告丁○○自應注意上述
      道路交通安全規定，以避免車禍重大事故之發生。又本件
      事故發生時，當時天候雖係雨天，但晨間有暮光、視距良
      好、路面乾燥、道路係無缺陷、無障礙物之柏油路面，此
      有道路交通事故調查報告表（一）、（二）各一紙在卷可
      按，依當時情形並無不能注意之情事，詎被告丁○○竟疏
      未注意上揭規定，以致肇事，其應負過失罪責甚明。又被
      害人乙○○及同案被告丙○○確因本件車禍均受有前揭傷
      勢，已如前述，則被告丁○○之過失犯行與被害人乙○○
      及同案被告丙○○之傷害間，顯有相當因果關係。從而，
      本件被告丁○○犯行堪以認定，應依法論科。
二、被告丙○○部分：
　　訊據被告丙○○在本院審理時固坦承於上開時地與被害人乙○○共騎乘車號ＬＤＢ－一００號重型機車，而不慎於同案
    被告丁○○駕駛之車號八Ｈ－六六００號自用小客車發生擦
    撞，且於事故發生前有飲酒等情，惟矢口否認有何酒後駕車
    、過失致重傷之犯行，並辯稱：當天伊飲酒後酒醉，係乙○○騎車載伊，並不是伊騎機車的，伊車禍之後上半身和下半
    身都有受傷，所以鑑定機關認為伊只有上半身受傷，所以是
    機車駕駛人，並不正確云云；辯護人復具狀辯稱：同案被告
    丁○○與證人林書帆等二人，因為男女朋友之關係，又與被
    告丙○○站在敵對之立場，所為證詞之憑信性本屬較低，且
    觀諸該二人之九十四年八月二十三日之警詢筆錄幾乎一致，
    然於該二人九十五年二月十日之偵訊筆錄卻並不一致；被告
    丙○○酒精含量已高達一點零九ｍｇ／ｌ，對景物根本無法
    辨識，會有噁心、步履蹣跚之情形，又焉能從板橋市○○路
    沿雙十路騎乘至案發現場，而不發生任何意外云云。經查：
（一）被告丙○○於九十四年七月十九日凌晨四時三十分許，騎
      乘車號ＬＢＤ－一００號重型機車搭載乙○○，沿臺北縣
      板橋市○○路由中和市往板橋市方向行駛，行經臺北縣板
      橋市○路○○○路交岔路口時，因受酒醉影響，無法注意
      車前狀況，復闖越紅燈貿然行駛，因而與丁○○駕駛車號
      八Ｈ－六六００號自用小客車發生擦撞，致乙○○受有出
      血性休克、腹部鈍傷、肝臟嚴重撕裂傷併出嚴重出血、頭
      皮撕裂傷併上眼瞼動脈裂傷、右腓骨骨折之重傷害，經治
      療後仍有呼吸衰竭併呼吸器依賴、肝臟撕裂傷術後、顱內
      出血併水腦、長期臥病無法自行呼吸，需依賴呼吸器長期
      住院治療之重傷害等情，經證人林書帆於警偵訊中之證述
      綦詳，復有亞東紀念醫院生化檢驗報告一紙、道路交通事
      故現場圖一紙、道路交通事故調查報告表（一）、（二）
      、事故現場暨車損照片二十六幀附卷足佐，且上開事故經
      中華車輛交通事故鑑定技術研究學會鑑定結果，亦認被告
      丙○○酒醉駕駛為肇事原因，此有該會九十五年十一月二
      十三日鑑定函文一件在卷可稽。又被害人乙○○因而受有
      出血性休克、腹部鈍傷、肝臟嚴重撕裂傷併出嚴重出血、
      頭皮撕裂傷併上眼瞼動脈裂傷、右腓骨骨折之重傷害，經
      治療後仍有呼吸衰竭併呼吸器依賴、肝臟撕裂傷術後、顱
      內出血併水腦、長期臥病無法自行呼吸，需依賴呼吸器長
      期住院治療之重傷害，並有乙○○之亞東紀念醫院乙種診
      斷證明書、元復醫院乙種診斷證明書各一紙及乙○○之病
      歷資料影本共三冊在卷可稽。
（二）次者，被告雖辯稱：同案被告丁○○與證人林書帆等二人
      ，因為男女朋友之關係，又與被告丙○○站在敵對之立場
      ，所為證詞之憑信性本屬較低，且觀諸該二人之九十四年
      八月二十三日之警詢筆錄幾乎一致，然於該二人九十五年
      二月十日之偵訊筆錄卻並不一致云云，惟依證人林書帆於
      事故當日（即九十四年七月十九日）警詢時證稱：「（問
      ：於何時？何地？目睹何人駕駛何車？發生交通事故？）
      於九十四年七月十九日四時三十分，板橋市○○路與雙十
      路口目睹一輛自小客車八Ｈ－六六００由丁○○所駕駛，
      與一輛重機車ＬＢＤ－一００由一名男子所騎乘後方承載
      另一名女子，雙方發生交通事故。」、「（問：雙方當事
      人你是否認識？）該名騎乘機車男子及後方附載之女子我
      不認識，自小客車八Ｈ－六六００駕駛丁○○是我男朋友
      。」等語，並依同案被告丁○○於同日警詢時供稱：「（
      問：你於何時？何地？駕駛何車？與何人駕駛何車輛發生
      交通事故？）於九十四年七月十九日凌晨四時三十分，在
      板橋市○○路與雙十路口，我駕駛八Ｈ一六六００號自小
      客車與誰發生交通事故我不清楚，我只知道是一男一女共
      乘一輛機車，闖越紅燈與我發生事故。」等語，可知證人
      林書帆於第一次警詢筆錄時即證述事故車號ＬＢＤ－一０
      ０號重型機車係由同案被告丙○○所駕駛，而反觀同案被
      告丁○○卻於當日之筆錄中卻從未供述該重型機車係由何
      人所騎乘之情事，進言之，證人林書帆並無因與同案被告
      丁○○係男女朋友之關係，為迎合自己男朋友即被告丁○○之證述，而對同案被告丙○○不利之證述，否則該二人
      為何不在第一次警詢時即一口同聲認定上開重型機車由同
      案被告丙○○所騎乘，而竟待第二次警詢時方始作此陳述
      ，抑且，被告丁○○既坦承其有前揭犯行，不論是何人騎
      乘上開重型機車，均無法解免其對同案被告丙○○及被害
      人乙○○所負過失傷害之刑事責任，實無必要對同案被告
      丙○○設計陷阱。況且，證人林書帆於警詢時即證稱：被
      告丁○○駕駛車輛車速約時速七十公里等語；於偵查中復
      證稱：被告丁○○的車速大約六、七十，沒有看到對方衝
      過來就撞上，我有叫他減慢速度等語，倘若證人林書帆有
      迴護被告丁○○之意，理應對被告丁○○超速一事隱晦不
      提，豈會自始至終均表示被告丁○○有超速行駛之事？顯
      見證人林書帆所為之證言應無偏袒被告丁○○或卸責予被
      告丙○○之意，是證人林書帆及被告丁○○迭於警訊及偵
      訊時所作關於上開重型機車係由同案被告丙○○騎乘，以
      及被告丙○○闖越紅燈行駛之證述明確，實屬可採。
（三）再者，被告丙○○於事故發生前曾有飲用酒類之事實，此
      亦與被告丙○○於本院審理時亦自承其於九十四年七月十
      九日於ＫＴＶ喝酒，已經很醉等語相符，此有亞東紀念醫
      院生化檢驗報告在卷足憑，再觀之卷附道路交通事故現場
      圖暨現場照片，可知被告丁○○所行駛之路段係屬三線道
      之路段，而於事故當時其所駕駛之上開自用小客車為開啟
      大燈行進之車輛，並且事故發生之擦撞地點位於最外側之
      第三車道，依一般理性駕駛人駕駛行經交岔路口時，必減
      速慢行，察看垂直車道之左右來車，倘如被告所稱案發當
      時上開重型機車由被害人乙○○騎乘，行車時速大約二、
      三十公里等情屬實，被害人乙○○必可立刻發現右前方有
      一輛高速行駛之自用小客車，且依當時其行駛經過文化路
      之分隔島後與擦撞地點相距約十公尺之距離，亦應有相當
      反應之時間，採取減速或煞停之緊急措施，以避免與該自
      用小客車發生擦撞，則不可能與被告丁○○駕駛之自用小
      客車發生擦撞，是以，事故當時上開重型機車應由被告丙○○所騎乘無疑。
（四）另被告丙○○復辯稱：車子不是伊騎的，伊車禍之後上半
      身和下半身都有受傷，所以鑑定機關認為伊只有上半身受
      傷，所以是機車駕駛人，並不正確云云，然一般之機車受
      撞擊時所發生之受傷程度，後座之乘客均較前座駕駛人為
      嚴重，蓋前座駕駛人對於前面路況較後座乘客優先知悉較
      早反應，及發生撞擊時可手握龍頭把手能減輕撞擊時之衝
      力，且重心較低亦可隨時雙腳著地，利於作防護之應變，
      反之，後座之乘客除了緊抱前座駕駛人外，必須向後請傾
      斜才可握住機車背面之握手，不易有施力之支撐部分，加
      上後座重心較高，因此當事故發生時，後座乘客所受之傷
      害均較嚴重，再觀之中華車輛交通事故鑑定技術研究學會
      認定何人為上開機車之騎士亦以丙○○及乙○○所傷勢為
      判斷之基礎，並有中華車輛交通事故鑑定技術研究學會九
      十五年十一月二十三日鑑定函文一份在卷足稽，此鑑定之
      結果與一般常情相符，並無疑義。至辯護人復辯稱被告丙○○酒精含量已高達一點零九ｍｇ／ｌ，對景物根本無法
      辨識，會有噁心、步履蹣跚之情形，又焉能從板橋市○○
      路沿雙十路騎乘至案發現場，而不發生任何意外事故云云
      ，惟該統計資料係一般人之血液酒精濃度之精神情況之平
      均數據，並非每一人皆是作此相同之精神情況，仍應會依
      個人之體質，而有不同之反應，亦即不能一概而論被告丙○○亦是如此，綜上所述，被告丙○○所辯之詞，應屬虛
      妄。
（五）被告於九十四年七月十九日凌晨四時三十分許駕車行經上
      開地點肇事後送往亞東紀念醫院就醫，經該醫院於同日測
      得之血液酒精濃度高達每公升零點九六七毫克，並有亞東
      紀念醫院生化檢驗報告在卷足憑。按刑法第一百八十五條
      之三規定之「服用酒類不能安全駕駛動力交通工具而駕駛
      」罪，係抽象危險犯，並不以發生具體危險為必要，亦即
      所謂酒醉狀態，僅須一般評價程度達於對車輛駕駛行為失
      其必要之注意力或判斷力之虞，即為已足，至實際上對駕
      駛行為發生具體危險與否，則非所問。再參考德國、美國
      之認定標準，對於酒精濃度呼氣已達每公升０點五五毫克
      或血液濃度達百分之０點一一以上，肇事率為一般正常人
      之十倍，實已達「不能安全駕車」之標準，此經法務部於
      八十八年五月十八日以八八法檢字第００一六六九號函告
      週知。又酒精對人體造成之影響，於呼氣酒精濃度達每公
      升０點二五毫克（約合體內血液中酒精濃度每公升五十亳
      克或百分之０點０五）時，將造成輕度中毒，而有輕度協
      調功能降低之症狀，呼氣酒精濃度達每公升０點五毫克（
      約合體內血液中酒精濃度每公升一百亳克或百分之０點一
      ）時，即屬輕度到中度中毒，將產生反應較慢、感覺減低
      、影響駕駛等症狀，呼氣酒精濃度達每公升０點七五毫克
      （約合體內血液中酒精濃度每公升一百五十亳克或百分之
      ０點一五）時，將造成思考、個性行為改變之輕度到中度
      中毒症狀，亦有行政院國軍退除役官兵輔導委員會臺北榮
      民總醫院八十八年八月五日（八八）北總內字第二六八六
      八號函在卷足憑。則被告於駕車肇事後，呼氣酒精濃度仍
      高達每公升零點九六七毫克之程度，依上開說明，被告於
      駕車肇事時，已有反應較慢、感覺減低、影響駕駛等輕度
      到中度中毒症狀，顯見被告服用酒類後，及至本件車禍發
      生時，對車輛駕駛行為已失必要之注意力、反應力、操控
      力、判斷力及感知能力，致不能安全駕駛動力交通工具之
      程度。本件事證明確，被告服用酒類不能安全駕駛動力交
  　　通工具而駕駛部分之犯行，洵堪認定。
（六）再按汽車行駛至交岔路口，其行進應遵守燈光號誌；汽車
      行駛時，駕駛人應注意車前狀況，並隨時採取必要之安全
      措施，被告丙○○行為時道路交通安全規則第一百零二條
      第一項第一款前段及第九十四條第二項定有明文。被告丙○○自應注意上述道路交通安全規定，以避免車禍重大事
      故之發生。又再依卷附道路交通事故調查報告表及現場照
      片所示，本件事故發生時，當時天候雖係雨天，但晨間有
      暮光、視距良好、路面乾燥、道路係無缺陷、無障礙物之
      柏油路面，並無不能注意之情事，詎被告丙○○竟因酒醉
      影響，疏未注意上揭規定，貿然闖越紅燈行駛以致肇事，
      其應負過失罪責甚明。又被害人乙○○因本件車禍均受有
      前揭傷勢，已如前述，則被告丙○○之過失犯行與被害人
      乙○○之傷害間，顯有相當因果關係。事證明確，被告丙○○過失致重傷犯行堪以認定。
三、查被告行為後，刑法業於九十四年二月二日經總統以華總一
    義字第０九四０００一四九０一號令修正公布，並於九十五
    年七月一日施行（下稱新刑法，修正前刑法下稱舊刑法），
    刑法施行法第一條之一亦於九十五年六月十四日經總統以華
    總一義字第０九五０００八五一八一號令公布施行，參酌最
    高法院九十五年五月二十三日刑事庭第八次會議決議，新刑
    法第二條第一項之規定，係規範行為後法律變更所生新舊法
    律比較適用之準據法，於新刑法施行後，應適用新刑法第二
    條第一項之規定，為「從舊從輕」之比較。另於比較時應就
    罪刑有關之共犯、未遂犯、想像競合犯、牽連犯、連續犯、
    結合犯，以及累犯加重、自首減輕暨其他法定加減原因（如
    身分加減）與加減比例等一切情形，本於統一性及整體性原
    則，綜其全部罪刑之結果而為比較。而被告行為後，（一）
    刑法施行法第一條之一規定：「中華民國九十四年一月七日
    刑法修正施行後，刑法分則編所定罰金之貨幣單位為新臺幣
    。九十四年一月七日刑法修正時，刑法分則編未修正之條文
    定有罰金者，自九十四年一月七日刑法修正施行後，就其所
    定數額提高為三十倍。但七十二年六月二十六日至九十四年
    一月七日新增或修正之條文，就其所定數額提高為三倍。」
    ，另刑法第三十三條第五款亦由「罰金：一元以上。」修正
    為「罰金：新臺幣一千元以上，以百元計算之。」，是刑法
    第一百八十五條之三、第二百八十四條第一項有關罰金刑處
    罰之規定已有修正，經比較新舊法結果，以被告行為時之舊
    法較為有利於被告；（二）罰金罰鍰提高標準條例第二條業
    已刪除，刑法第四十一條第一項前段關於易科罰金之折算標
    準已由舊法之銀元一百元、二百元、三百元修正為新臺幣（
    下同）一千元、二千元、三千元，因屬科刑規範事項之變更
    ，其折算標準為裁判時所應諭知，自有就新舊法規定比較之
    必要，經比較新舊法結果，以被告行為時之舊法較為有利於
    被告；（三）舊刑法第六十二條規定「對於未發覺之罪自首
    而受裁判者，減輕其刑。但有特別規定者，依其規定。」，
    新刑法第六十二條則規定「對於未發覺之罪自首而受裁判者
    ，得減輕其刑。但有特別規定者，依其規定。」，是有關自
    首減刑之規定已由「必減」修正為「得減」，經比較新舊法
    結果，以被告行為時之舊法較為有利於被告；（四）刑法第
    五十一條第五款有關數罪併罰定應執行之規定，修正後規定
    ：「宣告多數有期徒刑者，於各刑中之最長期以上，各刑合
    併之刑期以下，定其刑期。但不得逾三十年。」，修正前則
    規定：「宣告多數有期徒刑者，於各刑中之最長期以上，各
    刑合併之刑期以下，定其刑期。但不得逾二十年。」。是比
    較修正前後之數罪併罰定應執行刑之規定，自以行為時即修
    正前之規定，較有利於被告；（五）至刑法第五十五條前段
    想像競合犯之規定，於修正施行前規定：「一行為觸犯數罪
    名，從一重處斷」，修正施行後新法則規定：「一行為而觸
    犯數罪名者，從一重處斷。但不得科以較輕罪名所定最輕本
    刑以下之刑。」，新法但書係科刑之限制，為法理之明文化
    ，非屬法律之變更。因之，經綜其全部罪刑之結果而為比較
    ，以舊刑法有利於被告，應一體適用舊刑法之規定。
四、核被告丁○○所為，係犯刑法第二百八十四條第一項前段及
    同條第一項後段之過失傷害罪、過失致重傷罪。被告丁○○
    一過失行為，致使同案被告丙○○受傷、被害人乙○○受重
    傷，而觸犯過失傷害罪、過失致重傷罪二罪，為想像競合犯
    ，應依法從一重之過失致重傷罪處斷。又被告丁○○於肇事
    後，未被有偵查權之公務員或機關發覺其為犯嫌前，即託友
    人張民學以電話向臺北縣政府警察局海山交通分隊報案，自
    首陳明其為肇事者及肇事經過、肇事地點，嗣並接受本件裁
    判一節，亦有臺北縣政府警察局海山交通分局道路交通事故
    肇事人自首情形紀錄表一紙附卷可參，自應依修正前刑法第
    六十二條前段之規定減輕其刑。核被告丙○○所為，係犯刑
    法第一百八十五條之三服用酒類不能安全駕駛動力交通工具
    而駕駛罪及刑法第二百八十四條第一項後段之過失致重傷罪
    。被告丙○○所犯上開服用酒類不能安全駕駛動力交通工具
    而駕駛罪、過失致重傷罪二罪間，犯意各別，行為互殊，應
    予分論併罰。又被告丙○○為汽車駕駛人，酒醉駕車因而致
    人受傷，並應依法負刑事責任，是依道路交通管理處罰條例
    第八十六條規定就所犯過失致人受傷罪部分加重其刑。爰審
    酌被告丁○○、丙○○過失程度、被害人所受傷害程度及其
    二人品性、生活狀況、智識程度、被告丁○○於肇事後坦承
    犯行，尚知悔悟之態度，被告丙○○不僅否認犯行，甚至卸
    責予已受重傷害之女友吳嘉玲之犯後態度等一切情狀，分別
    量處如主文所示之刑。末按刑事判決關於有期徒刑或拘役易
    科罰金折算標準之記載，刑法第四十一條定有明文。若所犯
    為數罪併罰，其中之一罪雖得易科罰金，但因與不得易科之
    他罪合併處罰之結果，於定執行刑時，祇須將各罪之刑合併
    裁量，不得易科罰金合併執行，司法院大法官會議著有釋字
    第一四四號解釋可資參照。本件被告丙○○所犯服用酒類不
    能安全駕駛動力交通工具而駕駛罪及過失致重傷罪部分，併
    合處罰之結果，不得易科罰金，本院於定執行刑時，自不得
    為易科罰金之諭知，另被告丁○○所犯過失致重傷罪，依修
    正前刑法第四十一條規定，諭知易科罰金之折算標準，附此
    敘明。
據上論斷，應依刑事訴訟法第二百九十九條第一項前段，刑法第
二條第一項前段、第一百八十五條之三、第二百八十四條第一項
、修正前第五十五條前段、修正前第六十二條前段、修正前第五
十一條第五款、修正前第四十一條第一項前段，道路交通管理處
罰條例第八十六條第一項，罰金罰鍰提高標準條例第一條前段、
修正前第二條，判決如主文。
本案經檢察官朱立豪到庭執行職務。
中　　華　　民　　國　　96　　年　　1 　　月　　4　　日
                  　交通法庭　審判長法　官  連育群
                                    法  官  吳幸娥
                                    法  官  王綽光
以上正本證明與原本無異。
如不服本判決應於送達後10日內向本院提出上訴狀。
                                    書記官　田世杰
中　　華　　民　　國　　96　　年　　1 　　月　　8　　日
附錄本案論罪科刑法條全文：
中華民國刑法第一百八十五條之三
服用毒品、麻醉藥品、酒類或其他相類之物，不能安全駕駛動力
交通工具而駕駛者，處一年以下有期徒刑、拘役或三萬元以下罰
金。
中華民國刑法第二百八十四條
因過失傷害人者，處六月以下有期徒刑、拘役或五百元以下罰金
；致重傷者，處一年以下有期徒刑、拘役或五百元下罰金。
從事業務之人，因業務上之過失傷害人者，處一年以下有期徒刑
、拘役或一千元以下罰金；致重傷者，處三年以下有期徒刑、拘
役或二千元以下罰金。
